臺灣高等法院臺中分院刑事判決　　　　　　　民國九十一年度上訴字第一四八號
　　上　訴　人　臺灣臺中地方法院檢察署檢察官
　　上　訴　人
　　即　被　告　甲○○
　　選任辯護人　林益輝
右上訴人因被告違反槍砲彈藥刀械管制條例案件，不服臺灣臺中地方法院中華民國九
十年九月二十五日第一審判決（民國八十九年度訴字第一三八八號，起訴案號：臺灣
臺中地方法院檢察署民國八十九年度偵字第六一七八號），提起上訴，本院判決如左
：
    主  文
原判決撤銷。
甲○○共同未經許可，持有可發射子彈具有殺傷力之槍枝，累犯，處有期徒刑壹年陸
月，併科罰金新台幣貳拾萬元，罰金如易服勞役，以罰金總額與陸個月之日數比例折
算。槍枝壹支（槍枝管制編號0000000000號）及制式口徑○˙三五七吋轉
輪手槍中空彈伍顆，均沒收。
    事  實
一、甲○○曾因二度違反槍砲彈藥刀械管制條例案件，分別經原審法院各判處有期徒
    刑三年，先後均經確定，而接續執行，於民國（下同）八十六年八月二十四日假
    釋期滿執行完畢。竟猶不知悔改，又與謝震宙（偵查中之同案被告，現另案審理
    中）二人基於共同之犯意聯絡，於八十九年三月六日即共同未經許可，無故持有
    可發射子彈具有殺傷力仿  SMITH & WESSON廠口徑○˙三五七吋轉輪手槍製造之
    仿造手槍一支（槍枝管制編號0000000000號）及制式口徑○˙三五七
    吋轉輪手槍子彈之中空彈六顆，並由謝震宙負責保管上開槍枝與子彈。嗣二人於
    同年月七日凌晨，共同至台中市○○路十六號棕櫚ＰＵＢ飲酒，其間謝震宙因細
    故與在場鄰桌之乙○○、丙○○（起訴書誤載為曾樹北）等發生爭執，而於當日
    凌晨五時許，乙○○與丙○○等人欲離去之際，謝震宙即緊隨其等走出至該店外
    騎樓處，雙方復發生爭執，謝震宙即取出隨身攜帶之手槍二支，雙手各持一支對
    乙○○、丙○○射擊數槍，致乙○○左小腿共遭擊中二槍，丙○○雙腿遭擊中五
    槍，經送醫救治均倖免一死。嗣謝震宙、甲○○二人即分手各自離去。其後於同
    年四月十八日上午二時許，甲○○在台中市市○路環球舞廳為警查獲，並經台灣
    台中地方法院檢察署檢察官向原審法院聲請而經同院裁定准予羈押，在羈押期間
    ，經警於同年五月十一日，向檢察官借提甲○○，期能追查有關謝震宙行蹤與持
    有槍械狀態時，甲○○主動帶同警方逕至台中市市○路○○○路口起出其與謝震
    宙共同持有之前開仿SMITH & WESSON廠口徑○˙三五七吋轉輪手槍製造之仿造手
    槍一支（槍枝管制編號0000000000號，及制式口徑○˙三五七吋轉輪
    手槍子彈之中空彈六顆，而查悉上情。
二、案經台中市警察局移送臺灣臺中地方法院檢察署檢察官偵查起訴。
    理  由
一、訊據被告甲○○，固坦承有於前揭在羈押期間，經警於八十九年五月十一日向檢
    察官借提，欲追查有關謝震宙行蹤與持有槍械狀態時，主動帶同警方逕至台中市
    市○路、惠文路口起出前開仿SMITH & WESSON廠口徑○˙三五七吋轉輪手槍製造
    之仿造手槍一支（槍枝管制編號0000000000號），及制式口徑○˙三
    五七吋轉輪手槍子彈之中空彈六顆之事實，惟矢口否認有未經許可，持有上開槍
    、彈之犯行。辯稱：該等槍、彈係謝震宙所有，因之前謝震宙與伊路過該處，伊
    曾見謝震宙持一包東西下車藏放，故於警借提追查時，伊回想起該包東西，方帶
    同警方前去找尋而由警尋獲等語。然查，本件於八十九年四月十八日上午二時許
    ，甲○○在台中市市○路環球舞廳為警查獲後，同日即經警策動由甲○○透過友
    人與謝震宙以電話聯絡，要求謝震宙出面澄清棕櫚ＰＵＢ開槍之經過並要謝震宙
    交出當時開槍所使用之槍枝，惟遭謝震宙以另涉其他刑案不便出面而拒絕，然經
    謝震宙於聯繫之電話中告知而得知謝震宙藏放槍彈地點，乃於同日帶警至台中縣
    太平市○○路○○路口起出捷克製ＣＺ廠七五Ｂ型口徑九mm制式半自動手槍一支
    、口徑九mm制式子彈二顆。嗣因甲○○經台灣台中地方法院檢察署檢察官向原審
    法院聲請而經同院裁定准予羈押，在羈押期間，經警獲知前次甲○○於同年四月
    十八日帶警起出之槍枝，並非謝震宙於棕櫚ＰＵＢ開槍之槍枝，乃先後向檢察官
    借提，而以相同聯繫方式，分別於同年四月二十六日在台中市○○○路河北路口
    建築廣告招牌下起出謝震宙所藏放之P.BERETTA美國廠製（ＭＯＤ˙九二ＦＳ）
    口徑九mm制式半自動手槍一支、口徑九mm制式子彈三顆，及於同年五月十日在台
    中市○○路建國南路天橋旁草叢起出謝震宙所藏放美國BERETTA廠製ＭＯＤ˙九
    二ＦＳ型口徑九mm半自動手槍一支、口徑九mm半自動手槍子彈二顆等情，業據被
  告甲○○供明在卷，核與嗣後落網在押之謝震宙於原審法院審理時所證述情節相
    符，並經查獲被告甲○○及嗣於同年四月二十六日借提甲○○起獲前開槍彈之台
    中市警察局第四分局刑事組偵查員黃仁和於原審法院結證明確。是此三次，顯均
    係藉被告甲○○自行或透過友人與謝震宙以電話聯繫，經謝震宙告知，方得以起
    獲扣案之槍彈，並非被告自行知悉藏放地點而帶同警方人員前往起獲甚明；惟於
    同年五月十一日，台中市警察局刑警隊借提被告甲○○欲追查有關謝震宙行蹤與
    持有槍械狀態時，被告甲○○卻無庸如前三次之需藉電話聯繫方知槍、彈藏放地
    點般之方式，其於由警借提後，即主動帶同警方逕至台中市市○路○○○路口起
    出前開仿SMITH & WESSON廠口徑○˙三五七吋轉輪手槍製造之仿造手槍一支，及
    制式口徑○˙三五七吋轉輪手槍子彈之中空彈六顆，且於該次借提過程中警方亦
    未讓甲○○對外與任何人聯絡等情，業據證人即當天借提被告起獲該等槍彈之台
    中市警察局刑警隊小隊長林怡和於原審結證綦詳。而雖謝震宙於同院審理中，供
    稱：上開八十九年五月十一日所起獲之槍彈亦為其所有，且係其持往藏放，甲○○應不知其藏放於該處等語，然經同院當庭實施隔離訊問被告與謝震宙二人，被
    告二人固均供稱係同日渠等二人駕車路過該處，謝震宙持一包東西下車藏放等語
    ，然就當日係何人駕車及約定在何處會合與藏放槍彈後共同前往之喝酒場所等情
    ，二人所述情節皆顯不相符，謝震宙於同院就此部分之供述顯係迴護被告之詞，
    應不足採，被告上開之所辯，亦屬事後飾卸之詞，難以採信。而該次起獲之槍、
    彈，經送內政部警政署刑事警察局鑑驗結果，認送鑑三五七型制式轉輪手槍壹支
    （槍枝管制編號0000000000號）認係仿SMITH & WESSON廠口徑○˙三
    五七吋轉輪手槍製造之仿造槍，槍管內具六條左旋來復線，機械性能良好，認具
    殺傷力；送鑑子彈六顆，認均係制式口徑○˙三五七吋轉輪手槍子彈之中空彈，
    彈底標記均為「AP三五七MAGNUM」，認均具殺傷力，有該局八十九年六月十五日
    刑鑑字第七二九五四號鑑驗通知書附卷可稽。被告未經許可持有此部分槍、彈之
    事證明確，犯行堪以認定。被告辯護人辯謂應判罪部分非起訴效力所及之範圍云
    云（見本審卷第四十頁正面）經查起訴書末尾已提及上開犯罪事實（見一審卷第
    五頁正面末尾二三行），是所為上開主張尚有誤會，併此敘明。
二、核被告甲○○所為，係犯槍砲彈藥刀械管制條例第十一條第四項之未經許可，持
    有可發射子彈具有殺傷力之仿造手槍罪，及同條例第十二條第四項之未經許可，
    持有子彈罪。被告所犯此二罪，與謝震宙間互有犯意聯絡及行為分擔，應論以共
    同正犯。被告以一行為持有槍、彈之犯行，構成異種想像競合犯，依刑法第五十
    五條，應從一重依該例第十一條第四項之罪處斷。被告前曾因二度違反槍砲彈藥
    刀械管制條例案件，分別經原審法院各判處有期徒刑三年，先後均經確定，而接
    續執行，於八十六年八月二十四日假釋期滿執行完畢之事實，有臺灣台中地方法
    院檢察署刑案資料查註紀錄表一件在卷可憑，被告於上開有期徒刑執行完畢後，
    五年內再犯本件有期徒刑以上之罪，為累犯，應依刑法第四十七條規定，加重其
    刑。原判決予以論罪科刑，固非無見，惟檢察官以被告涉犯槍砲彈藥刀械管制條
    例第七條第一項起訴，原審以同條例第十一條第四項、第十二條第四項予以論罪
    ，起訴法條未予變更，又同條例第十九條強制工作部分，已於九十年十一月十四
    日公布刪除，該條條文於同年月十六日生效，原審未及說明，亦有未洽，被告上
    訴意旨，就上述槍彈部分仍執前詞，否認犯罪，指摘原判決不當，非有理由，但
    原判決既有上述可議之處，仍應由本院將原判決撤銷。爰審酌被告所持有槍、彈
    之數量，持有之期間，及其犯罪之目的、動機、手段、方法、犯後態度等一切情
    狀，量處如主文第二項所示之刑，並諭知罰金如易服勞役之折算標準。扣案：(一)
    仿SMITH & WESSON廠口徑○˙三五七吋轉輪手槍製造之仿造手槍一支（槍枝管制
    編號0000000000號），(二)制式口徑○˙三五七吋轉輪手槍子彈之中空
    彈六顆，除(二)部分經試射子彈一顆，於試射後已不具殺傷力，非違禁物外，均為
    違禁物，應依刑法第三十八條第一項第一款諭知沒收。
三、公訴意旨另略以：被告甲○○與謝震宙前揭於八十九年三月七日凌晨，在台中市
    ○○路十六號棕櫚ＰＵＢ飲酒，因細故與乙○○、丙○○（起訴書誤載為曾樹北
    ）等發生爭執，當日凌晨五時，在該店外騎樓處，雙方復發生爭執，被告甲○○
    竟與謝震宙各持手槍對乙○○、丙○○射擊數槍，乙○○左小腿總共遭擊中二槍
    ，丙○○雙腿遭擊中五槍，經送醫救治始倖免於難。又同年四月十八日上午二時
    許，被告甲○○在台中市市○路環球舞廳為警查獲後，經警在台中縣太平市○○
    路○○路口起出九○手槍一支、子彈二顆，同年四月二十六日在台中市○○○路
    河北路口建築廣告招牌下起出謝震宙所藏放之九二手槍一支、子彈三顆，同年五
    月十日在台中市○○路建國南路天橋旁草叢起出謝震宙所藏放九○手槍一支、子
    彈二顆，因認被告甲○○此部分，涉有與謝震宙共犯刑法第二百七十一條第二項
    、第一項殺人未遂、及違反槍砲彈藥刀械管制條例第七條第四項未經許可持有手
    槍等之罪嫌云云。惟按犯罪事實應依證據認定之，無證據不得推定其犯罪事實，
    刑事訴訟法第一百五十四條定有明文。又刑事訴訟法上所謂認定犯罪事實之證據
    ，係指足以認定被告確有犯罪行為之積極證據而言，該項證據自須適合於被告犯
    罪事實之認定，始得採為斷罪資料；如未能發現相當證據，或證據不足以證明，
    自不能以推測或擬制之方法，以為裁判之基礎；告訴人之告訴係以使被告受刑事
    訴追為目的，是其陳述是否與事實相符，仍應調查其他之證據以資審認（參見最
    高法院二十九年上字第三一０五號、四十年台上字第八十六號判例）。公訴意旨
    認被告涉有上揭罪嫌，係以：經檢察官於偵查中勘驗棕櫚ＰＵＢ之監視錄影帶顯
    示被告與謝震宙等數人在外交談甚久，隨後行至騎樓邊緣，自腰部掏出槍枝朝前
    方射擊；且被害人乙○○於警訊中亦指認被告甲○○為向其射擊之人；及有槍枝
    四支、子彈十三顆扣案可查等情，為其論據。經訊據被告甲○○，則堅決否認有
    此部分公訴意旨所指之殺人未遂與持有制式槍彈犯行，辯稱：伊於當天在棕櫚Ｐ
    ＵＢ，係因謝震宙要走出去之前突交一把槍枝給伊，伊感覺奇怪，追出去即已見
    謝震宙在騎樓下開槍，伊還叫謝震宙不要開槍，並隨即將該把槍枝交還謝震宙後
    即各自離開，伊並未與謝震宙共同開槍；而伊於八十九年四月十八日為警查獲後
    ，相繼於同日、同年月二十六日與同年五月十日帶警前往起獲之扣案槍、彈均為
    謝震宙所持有，伊亦未與謝震宙共同持有各等語。經查，本件於八十九年三月七
    日凌晨，在台中市○○路十六號櫚ＰＵＢ因細故與乙○○、丙○○發生爭執而在
    當日凌晨五時許在該店外騎樓處，再度與其等二人發生爭執，因而持槍對該二人
    射擊數槍，致乙○○左小腿遭擊中二槍，丙○○雙腿遭擊中五槍之過程皆係謝震
    宙一人所為，被告甲○○當天並未參與等情，業據證人謝震宙於原審法院審理時
    到庭結證：「當天我與甲○○在棕櫚ＰＵＢ喝酒，在店內時我因上所與他們其
    中較年輕那位有肢體的接觸產生口角：：，在店內時我心裡就很不舒服加上我多
    喝了幾杯所以在他們那一群結帳要離去時我就先拿出一把制式九０手槍交給甲○○沒說什麼話，之後我就追他們出去，到了店門口又跟他們發生口角，那時他們
    只剩下約三、四位，其中二人又朝我走過來，手上好像又有拿東西，所以我才從
    身上又抽出二把貝瑞塔左輪手槍雙手同時朝他們方向的地下開槍並且他們二人都
    有中彈坐在地上，在我與他們在店外口角時甲○○就有追出來，他叫我把我交給
    他的那支槍收起來並且問說為何要無緣無故交一支槍給他，但我說我雙手都拿槍
    無法收下來，而他們對方又走過來於是我就開槍了，在我開完槍後我就把那支槍
    收回來，那時那邊就很亂了，我就攔計程車走了。：：（問：當天甲○○究竟有
    無開槍？）沒有」各等語明確；且二位被害人丙○○與同院審理時及乙○○於同
    院審理時及本院行調查中亦分別到場，當庭指認稱：當天對渠等開槍之人確僅謝
    震宙一人，被告甲○○並未開槍，甚且被告甲○○尚勸謝震宙不要開槍等語，是
    本件就謝震宙持槍射擊被害人丙○○與乙○○之犯行，被告甲○○應確未參與，
    且與謝震宙之間亦應無任何之犯意聯絡及行為之分擔甚明，被害人乙○○在警訊
    中單憑警方提供之甲○○口卡所為之指述，容有瑕疵而不足採憑。本院檢附有關
    扣案錄影帶函內政部警政署刑事警察局請予鑑定，據該局九十一年五月三十日以
    刑鑑字第○九一○一三三四七八號函復略以：無法鑑定其是否有射擊動作：：：
    因所錄製畫面欠明晰，不具足資研判之特徵，且亦未錄製相關場景，故無法鑑定
    是否另有他人射擊（見本審卷第九十頁）。又被告甲○○於八十九年四月十八日
    上午二時許，在台中市市○路環球舞廳為警查獲後，相繼帶同警方於同日在台中
    縣太平市○○路○○路口起出之九○手槍一支、子彈二顆，同年四月二十六日在
    台中市○○○路河北路口建築廣告招牌下起出謝震宙所藏放之九二手槍一支、子
    彈三顆，同年五月十日在台中市○○路建國南路天橋旁草叢起出謝震宙所藏放之
    九○手槍一支、子彈二顆，均為謝震宙所單獨持有，被告甲○○就謝震宙持有該
    等槍、彈亦未與謝震宙有何犯意聯絡及行為分擔。此除據謝震宙於原審法院證述
    明確外，另參諸前所論述之被告甲○○就此三次帶同警方起獲槍、彈，均需藉被
    告甲○○自行或透過友人與謝震宙以電話聯繫，經謝震宙告知，方得以起獲，並
    非被告自行知悉藏放地點而帶同警方人員前往起獲；相較於同年五月十一日，台
    中市警察局刑警隊借提被告甲○○欲追查有關謝震宙行蹤與持有槍械狀態時，被
    告甲○○無庸如前三次之需藉電話聯繫方知槍、彈藏放地點般之方式，其於由警
    借提後，即主動帶同警方逕至台中市市○路○○○路口起出前開仿   SMITH   &
    WESSON廠口徑○˙三五七吋轉輪手槍製造之仿造手槍一支，及制式口徑○˙三五
    七吋轉輪手槍子彈之中空彈六顆，且於該次借提過程中警方亦未讓甲○○對外與
    任何人聯絡，顯被告就前三次帶警所起獲槍、彈之原持有狀態，應確不知情等情
    ，被告前揭關於其就此部分槍彈並未與謝震宙共同持有之所辯，堪予採信。既本
    件就謝震宙持槍射擊被害人丙○○與乙○○之犯行，被告甲○○並未參與，且與
    謝震宙之間亦應無任何之犯意聯絡及行為分擔；又被告甲○○於八十九年四月十
    八日為警查獲後，相繼於同日、同年月二十六日與同年五月十日帶警前往起獲之
    扣案槍、彈均為謝震宙所單獨持有，被告亦確未與謝震宙共同持有。而公訴意旨
    所列載之各項論據，又或屬推測之方法、或所舉被害人之指述前後不一，顯與事
    實有所出入，在在均不足以證明被告甲○○確有此部分公訴意旨所指之犯行。此
    外復查無其他確切證據足資認定被告甲○○有何殺人未遂及持有此部分槍、彈之
    犯行，揆諸前揭之規定與說明，此部分之犯罪並不能證明，原應為無罪之諭知。
    惟因公訴人認此等部分分別與前揭有罪部分有想像競合及牽連犯之裁判上一罪關
    係，爰皆不另為無罪之諭知。經核並無不合，檢察官就此部分仍執前詞，指摘原
    判決不當，非有理由。
四、據上論斷，應依刑事訴訟法第三百六十九條第一項前段、第三百六十四條、第二
    百九十九條第一項前段、第三百條，槍砲彈藥刀械管制條例第十一條第四項、第
    十二條第四項，刑法第十一條前段、第二十八條、第五十五條、第四十七條、第
    四十二條第三項、第三十八條第一項第一款，罰金罰鍰提高標準條例第二條，判
    決如主文。
本案經檢察官丁○○到庭執行職務。
中        華        民        國  九 十 一  年     七     月　　十七　  日
                                  臺灣高等法院臺中分院刑事第六庭
                                        審判長法　官　李　文　雄
                                              法　官　邱　顯　祥
                                              法  官　陳　嘉　雄
右正本證明與原本無異。
如不服本判決應於收受送達後十日內向本院提出上訴書狀，其未敘述上訴之理由者並
得於提起上訴後十日內向本院補提理由書（均須按他造當事人之人數附繕本）。
                                              書記官　王  麗  英
中        華        民        國  九 十 一  年     七     月　　十七　  日
                                                                        Ｋ
